臺灣臺北地方法院民事判決　　　　　　 95年度保險字第114號
原　　　告　甲○○
訴訟代理人　林昇格律師
複　代理人　林淑娟律師
　　　　　　丁○○
　　　　　　李志成律師
被　　　告　蘇黎世產物保險股份有限公司
法定代理人　乙○○
訴訟代理人　王玉珊律師
複　代理人　蔣瑞琴律師
上列當事人間請求給付保險金事件，本院於民國96年5月10日言
詞辯論終結，判決如下：
    主  文
原告之訴及假執行之聲請均駁回。
訴訟費用由原告負擔。
    事實及理由
一、原告起訴主張：緣被保險人谷雲漢於民國（下同）92年10月
    間向被告蘇黎世產物保險股份有限公司（下稱被告公司）投
    保保險期間為92年10月7日至93年10月7日止之蘇黎世團體傷
    害保險－新中信護身福之保險（下稱系爭保險），保險單編
    號為90ZB0000-00000（下稱系爭保單），並以原告為受益人
    。嗣被保險人谷雲漢於93年1月14日前往花蓮觀光時，因意
    外跌落山谷而告失蹤。經向花蓮縣警察局新城分局報案登記
    為受理查詢人口後，內政部警政署國家公園警察大隊太魯閣
    警察隊搜尋迄今一年有餘而無結果。而系爭保單第19條規定
    ：「被保險人在本契約有效期間內因第5條所約定的意外傷
    害事故失蹤，於戶籍資料所載失蹤之日起滿一年仍未尋獲，
    或要保人、受益人能提出證明文件足以認為被保險人極可能
    因本契約所約定之意外傷害事故而死亡者，本公司按第6條
    約定先行給付身故保險金，但日後發現被保險人生還時，受
    益人應將該已領之身故保險金於一個月內歸還本公司」，且
    系爭保單中關於意外身故或殘廢，其保險金額係為新台幣（
    下同）5,000, 000元，為此，爰依系爭保單條款提起本件訴
    訟，請求被告給付「身故保險金」5,000,000元。並聲明：
    (一)被告應給付原告5,000,000元，及自起訴狀繕本送達之
    翌日起至清償日止，按年息5%計算之利息。(二)願供擔保請
    准宣告假執行。
二、被告公司則辯以：依系爭保單第19條之規定，係以「因第5
    條所約定的意外傷害事故」所致之失蹤，始為理賠對象。核
    原告所提出之資料中，其中太魯閣警察隊執行失蹤旅客搜尋
    記錄中，僅記載本件被保險人谷雲漢於93年1月14日預定退
    房時日，逾期未退房而由飯店報案協尋，故並不確定係因何
    事故而失蹤。而所提資料及所附剪報資料則報導「疑墜谷」
    ，均未證明其確係因「墜谷」或其他任何意外事故而失蹤。
    是原告顯無法證明本件失蹤確係因意外傷害事故所致，其請
    求理賠自無理由等語，以資抗辯。並聲明：(一)原告之訴駁
    回。(二)如受不利判決，願供擔保請准宣告免為假執行。
三、經查，本件原告主張被保險人谷雲漢以原告為受益人向被告
    投保系爭保險，保險期間自92年10月7日起至93年10月7日止
    ，及被保險人谷雲漢曾於93年1月14日前往花蓮觀光等情，
    業據其提出系爭保單1件為證，並為被告公司所不爭執，應
    可信實。惟原告主張被保險人谷雲漢係於前往花蓮觀光時，
    因意外跌落山谷而告失蹤，已符合系爭保單第19條之約定，
    並請求被告公司給付身故保險金5,000,000元乙節，則為被
    告公司否認。是本件之爭點在於：原告請求被告公司給付保
    險金，有無理由？被保險人谷雲漢是否於93年1月14日前往
    花蓮觀光時，因意外事故而告失蹤？茲分述如下：
(一)觀之系爭保單第19條、第5條載明：「被保險人在本契約有
    效期間內因第5條所約定的意外傷害事故失蹤，於戶籍資料
    所載失蹤之日起滿一年仍未尋獲，或要保人、受益人能提出
    證明文件足以認為被保險人極可能因本契約所約定之意外傷
    害事故而死亡者，本公司按第6條約定先行給付身故保險金
    ，但日後發現被保險人生還時，受益人應將該已領之身故保
    險金於一個月內歸還本公司。」、「被保險人於本契約有效
    期間內，因遭受意外傷害事故，致其身體蒙受傷害而致殘廢
    或死亡時，依照本契約之約定，給付保險金。前項所稱意外
    傷害事故，指非由疾病引起之外來突發事故」等語，此有系
    爭保單（見本院卷第7頁背面）可稽。
(二)而按當事人主張有利於己之事實者，就其事實有舉證之責任
    。民事訴訟法第277條前段亦定有明文。是於原告（受益人
    ）主張被保險人有失蹤之情事時，因被保險人（谷雲漢）業
    已失蹤，受益人固無法證明被保險人業已受有傷害或死亡之
    事實，惟依前揭約定及法條規定舉責任分配之原則，原告仍
    應先證明被保險人係「因第5條所約定的意外傷害事故失蹤
    」，有「足以引起傷害或死亡之意外事實」存在。
(三)原告主張被保險人谷雲漢於93年1月14日於花蓮觀光時，因
    跌落山谷之意外事件而失蹤乙節，既經被告公司否認，則原
    告即應就其主張被保險人係「因第5條所約定的意外傷害事
    故失蹤」之事實，負舉證責任。原告雖提出花蓮縣警察局新
    城分局94年5月14日新警戶字第0940004016號函及附件新城
    分局天祥派出所受理各類案件紀錄表、受理查詢人口案件登
    記表、94年5月11日太魯閣警察隊執行失蹤遊客谷雲漢先生
    搜尋紀錄（見本院卷第9頁至第15頁）等件為證，然為被告
    否認。經查：
    １依卷附新城分局天祥派出所受理各類案件紀錄表上係記載
      「案發時間93年1月14日13時25分」、「報案內容：該員
      谷雲漢‧‧‧於本月14日12時應退房，早上至台八線173K
      加500公尺慈母橋旅遊未歸，請求協尋」、「處理情形：
      二、於台八線慈母橋附近山區，及中橫沿線搜尋至下午17
      時20分未發現該谷員行蹤，返回後於17時30分由晶華飯店
      聯絡家屬配合協尋。三、本月15日上午家屬丁原傑配合太
      警隊至出事現場協助搜尋‧‧‧」等語（見本院卷第10頁
      ）。
    ２而94年5月11日太魯閣警察隊執行失蹤遊客谷雲漢先生搜
      尋紀錄亦記載：「壹、案情：一、經查失蹤遊客谷雲漢‧
      ‧‧參加旅行社舉辦天祥晶華飯店假期旅遊，93年1月12
      日住宿天祥晶華飯店，預定14日中午退房，谷君逾期未辦
      理退房手續，經飯店於附近找尋無所獲後向天祥派出所及
      太管處請求協尋。‧‧‧四、當（14）日搜尋小隊回報本
      勤務中心均未尋獲，本項搜尋勤務自翌（15）日起增派警
      力並結合將關單位搜尋迄今仍未發現該失蹤遊客。」、「
      參、分析研判：一、因本轄太魯閣峽谷交錯、高山形勢險
      惡，谷身溪流湍急期間摻雜許多暗穴與石縫，公路蜿蜒曲
      折，山難、落石坍方、交通墜崖事故時有發生，遊客如不
      慎發生意外，除有目擊者報案發生地點‧‧‧實難搜尋失
      蹤者。‧‧‧三、依據本隊多年來於山區執行救難判及搜
      尋之經驗及研判，單獨行走失蹤後最難搜尋且耗費人力最
      多，上列失蹤搜尋案件及谷雲漢君失蹤案均係單獨行動造
      成失蹤搜尋無結果。」、「肆、結語：遊客谷雲漢先生自
      93 年1月14日失蹤迄本報告撰寫日94年5月11日止仍未尋
      獲‧‧‧」等語（見本院卷第13頁至第15頁）。
    ３由上揭文件所載內容示，僅載明被保險人谷雲漢曾參加旅
      行社之行程，而於93年1月13日入住花蓮天祥晶華飯店，
      嗣因翌日12時逾時退房，經飯店人員報案協尋，並經太魯
      閣警察隊尋找迄至94年5月11日均未尋獲，而有失蹤之情
      ，然均不足以證明被保險人谷雲漢有何跌落山谷、或遭受
      足以引起傷害、死亡之意外事故存在。
    ４原告復聲請傳訊證人即天祥晶華酒店司機丙○○到場具結
      證稱：「（問：請問證人於93年1月14日是否於中橫公路
      慈母橋看到一個人掉落溪谷？）沒有。」、「（提示原證
      2 。問：證人有無看過？）我有看過，但是我不知道。：
      當時的司機是你嗎？）我沒有載他，我們天祥路線有貼這
      個人的照片。」、「（問：報導說有一名司機載客經過時
      看到谷先生掉落山谷，證人是否該名司機？）不知道。」
      等語（見本院第41頁背面至第42頁）。是證人丙○○亦無
      法證明被保險人谷雲漢有跌落山谷，或遭受非因自身疾病
      所致之外來意外事故，因而失蹤之情為真。
    ５至原告所提之93年1月14日聯合報，其上固載有被保險人
　　　谷雲漢墜谷之事件，然查，該報載文章並非記者親眼見聞
    　被保險人谷雲漢墜谷而為之撰寫，僅係該記者依其採訪之
      事實整理後而為報導，且該報導亦僅標明「一遊客疑墜谷
　　　」等語（見本院卷第8頁），自不足據以證明被保險人谷
　　　雲漢確有墜谷或受有其他足以引起傷害、死亡之意外事件
　　  存在。
(四)綜上所述，原告所提出之前開花蓮縣警察局新城分局94年5
    月14日新警戶字第0940004016號函及附件新城分局天祥派出
    所受理各類案件紀錄表、受理查詢人口案件登記表、94年5
    月11日太魯閣警察隊執行失蹤遊客谷雲漢先生搜尋紀錄（見
    本院卷第9頁至第15頁）等件，及證人丙○○之詞，均不足
    據以證明被保險人谷雲漢於93年1月14日在花蓮觀光時，有
    因跌落山谷之意外事件而失蹤之事實，此外，原告復未能舉
    他證以實其說，是原告主張被保險人谷雲漢係因「跌落山谷
    」之意外事故而告失蹤乙節，即無足憑取。
四、綜上所述，原告既未證明被保險人谷雲漢有遭受「足以引起
    傷害、死亡之意外事件」存在，亦未能明被保險人谷雲漢係
    因「跌落山谷」而失蹤，從而，原告依系爭保單第19條之約
    定請求被告公司給付身故保險金5,000,000元，即與前開約
    定內容不符，不應准許。又原告之訴既經駁回，則其假執行
    之聲請即失所附麗，亦不應准許。
五、本件法律關係已臻明確，兩造其餘攻擊防禦方法，經核於判
    決結果無影響，爰不一一加以論列，附此敘明。
六、據上論結，原告之訴為無理由，依民事訴訟法第78條，判決
    如主文。
中　　華　　民　　國　　96　　年　　5 　　月　　24　　日
                  民事第三庭    法　官　林振芳
以上正本係照原本作成
如對本判決上訴，須於判決送達後20日內向本院提出上訴狀
中　　華　　民　　國　　96　　年　　5 　　月　　24　　日
                    　　　　　　書記官　李淑芬
